【裁判字號】    99,交上易,181
【裁判日期】    990518
【裁判案由】    過失致重傷害
【裁判全文】
臺灣高等法院臺南分院刑事判決       99年度交上易字第181號
上  訴  人
即  被  告  甲○○
上列上訴人因過失致重傷害案件，不服臺灣臺南地方法院98年度
交易字第145號中華民國98年12月29日第一審判決（起訴案號：
臺灣臺南地方法院檢察署98年度調偵字499號），提起上訴，本
院判決如下：
    主  文
上訴駁回。
甲○○緩刑伍年，並應依臺灣臺南地方法院九十九年二月二日所
成立之和解筆錄內容給付告訴人乙○○新臺幣陸拾捌萬元財產上
損害賠償（給付方式：(一)本判決確定之日起三個月內一次給付新
臺幣拾捌萬元、(二)另新臺幣伍拾萬元部分，自民國九十九年二月
十五日起，於每月之十五日各給付新臺幣仟元，至全部清償完
畢之日止。若甲○○每月薪資超過新臺幣貳萬伍仟元，則按月給
付新臺幣伍千元至全部清償完畢之日止）。
    事  實
一、甲○○於民國97年7月3日下午15時32分許，騎車牌號碼095-
    DWT號重型機車，沿臺南縣新市鄉○○村○○路由東往西方
    向行駛，途經位於該路之新市鄉消防隊前時，本應注意汽車
    行駛時，駕駛人應依速限行駛（每小時50公里），且注意車
    前狀況，並隨時採取必要之安全措施，而當時天候晴、日間
    自然光線、路面鋪設柏油、乾燥無缺陷、無障礙物、視距良
    好，客觀上並無不能注意之情事，竟疏未注意車前狀況，仍
    以60公里之時速超速行駛，適有乙○○騎駛車牌號碼JTC-36
    1號重型機車，亦與甲○○同向行經該路之消防隊前，欲跨
    越雙黃線左轉時，亦疏未注意應減速靠邊或以手勢或亮右方
    向燈表示允讓後才可左轉，甲○○因欲對乙○○進行超車而
    跨越雙黃線，因乙○○貿然左轉而閃避不及，兩車遂發生擦
    撞，乙○○因而人、車倒地，受有頭部外傷併顱骨骨折、腦
    挫傷、顱內出血、右側硬腦膜外出血、顱骨缺損、左側肋骨
    骨折三根、左側肩脫臼、腦脊髓液鼻漏及腦癲癇等重傷害。
    甲○○於肇事後，在未有偵查犯罪職務之機關或公務員發覺
    其為犯罪人前，即向處理本件車禍事故，尚不知肇事者為何
    人之臺南縣警察局善化分局警員林志茂供承其肇事犯罪，自
    首並接受裁判。
二、案經乙○○訴由臺南縣警察局善化分局報請臺灣臺南地方法
    院檢察署檢察官偵查起訴。
    理  由
一、卷附全部供述證據，均經檢察官及被告於本院受命法官行準
    備程序時一致同意採為證據，且無事實顯示係公務員因違法
    蒐證所取得之證據，本院審酌該等供述證據作成時之情況，
    亦認為適於作為證據，且與本案事實有相當之關聯性，依刑
    事訴訟法第159條之5第1項之規定，應認為均有證據能力。
二、上揭事實，迭據被告於偵查、原審及本院受命法官行準備程
    序時坦承不諱，核與證人即告訴人乙○○分別於警詢及偵訊
    時證述情節相符，並有卷附道路交通事故現場圖、道路交通
    事故調查報告表(一)(二)、現場照片13幀、告訴人乙○○之財團
    法人奇美醫院診斷證明書、病情摘要表附卷可稽，足認被告
    上開自白與事實相符，堪可採信。
三、按駕駛人駕駛汽車，應遵守道路交通標誌、標線、號誌之指
    示，並注意車前狀況，隨時採取必要之安全措施，道路交通
    安全規則第90條及第94條第3項分別定有明文。查被告甲○
    ○領有普通重型機車駕駛執照，有前開道路交通事故調查報
    告表(一)附卷可佐，被告對上述道路交通安全規定應知之甚稔
    。且依卷附之交通事故調查報告表(一)所載，本件肇事時天候
    晴、日間自然光線、柏油路面乾燥無缺陷、無障礙物，視距
    良好等情狀，則肇事當時並無不能注意之情事。是被告在主
    、客觀均無不能注意之情形下，竟疏未注意前開規定，於行
    經速限50公里路段，貿然超速駕駛，且未注意前方被害人機
    車動向，致兩機車擦撞，被告駕駛重型機車之行為有所過失
    ，已甚明顯。惟告訴人乙○○於繪有行車分向限制線路段，
    違規左轉亦有過失。系爭交通事故經送請臺灣省南區車輛行
    車事故鑑定委員會覆議結果，亦為相同鑑定意見，有覆議鑑
    定委員會98年11月23日覆議字第098620355號函在卷可參，
    益證被告及告訴人對於本件車禍之發生，均有過失無訛。
四、告訴人因本件車禍頭部受有外傷後，時常產生癲癇，其完全
    治癒性的可能性不大，有財團法人奇美醫院病情摘要表可徵
    ，告訴人之身體既受有重大不治或難治之傷害，自屬重傷害
    無誤。綜上，本案事證明確，被告之過失致重傷犯行洵堪認
    定，應依法論科。
五、核被告甲○○所為，係犯刑法第284條第1項後段過失致重傷
    害罪。被告於肇事後，在未有偵查犯罪職務之機關或公務員
    發覺其為犯罪人前，即向處理本件道路交通事故，尚不知肇
    事者為何人之臺南縣警察局善化分局車禍處理小組警員林志
    茂供承其肇事犯罪，自首並接受裁判等情，有臺南縣警察局
    善化分局交通事故肇事人自首情形紀錄表一紙在卷足憑，爰
    依刑法第62條前段之規定減輕其刑。
六、原審以被告上開犯行之事證明確，因予適用刑法第284條第1
    項後段、第62條前段（漏引）、第41條第1項前段，刑法施
    行法第1條之1，並審酌被告並無刑案前科紀錄，堪認其品性
    尚佳，且參酌其生活狀況、大學畢業之知識程度，及被告騎
    乘機車未能遵守道路交通安全規則，一時疏忽肇事致告訴人
    乙○○受有上揭非輕之傷害，然告訴人於本件車禍亦有違規
    左轉之過失行為，，暨被告犯罪後坦承犯行之態度等一切情
    狀，量處有期徒刑六月，並諭知易科罰金之折算標準。並說
    明被告肇事後在未有偵查犯罪職務之機關或公務員發覺其為
    犯罪人前，即向處理本件道路交通事故，尚不知肇事者為何
    人之警員供承肇事犯罪，自首並接受裁判等情，而依刑法第
    62條前段之規定減輕其刑。本院核其認事用法，並無不合，
    量刑亦稱妥適，被告提起上訴然未指摘原審判決有何不當，
    為無理由，應予駁回。
九、末查被告未曾受有期徒刑以上刑之宣告，有臺灣高等法院被
    告全國前案紀錄表在卷可稽。又被告事後已與告訴人達成民
    事和解，有臺灣臺南地方法院99年度重訴字第11號侵權行為
    損害賠償事件之和解筆錄在卷可按。雙方約定如被告刑事部
    分獲得緩刑之判決，被告應賠償告訴人新臺幣（下同）68萬
    元，其中18萬元於本判決確定之日起三個月內一次給付，另
    50萬元部分，則自99年2月15日起，於每月之15日各給付3千
    元，至全部清償完畢之日止，若被告每月薪資收入超過2萬5
    千元，則按月給付告訴人5千元。本院認為被告經此次偵、
    審程序，當知警惕，信無再犯之虞，因認其所受刑之宣告，
    以暫不執行為適當，爰依刑法第74條第1項第1款之規定併予
    宣告緩刑五年，以勵自新，並促被告日後謹慎騎車。又為確
    保被告依和解內容分期清償上述財產上損害賠償，併依刑法
    第74條第2項第3款之規定，命被告應依和解筆錄之約定分期
    支付告訴人上開金額之財產上損害賠償，被告若未遵本判決
    所諭知之清償方式情節重大，得依刑事訴訟法第75條之1第1
    項第4款之規定撤銷緩刑之宣告，附此敘明。
五、被告經合法傳喚，於審判期日無正當理由不到庭（退庭後始
    行到庭），有善化郵局掛號郵件簽收清單影本在卷足參，被
    告俟於退庭後始行到庭，顯見並未另案在監執行或羈押，爰
    不待其陳述逕行判決。
據上論結，應依刑事訴訟法第368條、第371條，刑法第74條第1
項第1款、第2項第3款，判決如主文。
本案經檢察官蘇南桓到庭執行職務。
中    華    民    國    99    年    5     月    18  日
                  刑事第二庭    審判長法  官  葉居正
                                      法  官  陳春長
                                      法  官  陳欽賢
以上正本證明與原本無異。
不得上訴。
                                      書記官  李良倩
中    華    民    國    99    年    5     月    18    日
附錄本案論罪科刑法條全文：
中華民國刑法第284條第1項（過失傷害罪）
因過失傷害人者，處6月以下有期徒刑、拘役或5百元以下罰金，
致重傷者，處1年以下有期徒刑、拘役或5百元以下罰金。

司法院資訊處製作；財團法人民間司法改革基金會備份。
